【裁判字號】    91,訴,176
【裁判日期】    920227
【裁判案由】    違反懲治走私條例
【裁判全文】
臺灣基隆地方法院刑事判決                          九十一年度訴字第一七六號
    公  訴  人  臺灣基隆地方法院檢察署檢察官
    被      告  甲○○  男  七.
                乙○○  女  四.
    右二人共同  林宇文律師
    選任辯護人
右列被告因違反懲治走私條例案件，經檢察官提起公訴（九十年度偵字第三八六九號
），本院判決如左：
    主  文
甲○○、乙○○均無罪。
    理  由
一、公訴意旨略以：被告乙○○係富瀛冷凍食品行之負責人，與被告甲○○為朋友。
    二人明知大陸花菇屬於不得進口之物品，竟意圖牟利而基於共同之犯意聯絡，推
    由被告甲○○負責於民國九十年三月二十一日左右自香港進口一只二十呎貨櫃（
    櫃號：ＣＮＣＵ0000000號），於其內裝載四十五公斤之木門、二百四十
    公斤之鴨盅、一百二十公斤之砂鍋、二百公斤之調味料，並夾帶重量價值逾公告
    管制數額之總重四千五百公斤、完稅價格新臺幣（下同）一百十五萬九千二百元
    之大陸花菇，然卻不實申報為後送行李且故意不申報產地，企圖利用後送行李之
    查驗程序較為快速寬鬆以矇混過關，再由被告乙○○負責在台提領。嗣於同年三
    月二十五日該只貨櫃運抵基隆港時，經海關人員發覺有異開櫃查驗，當場查獲上
    開數量之大陸花菇。被告乙○○於翌日即同年三月二十六日上午始依規定補具進
    口報單（報單號碼：ＡＷ／九○／一五九六／○○一三）及裝箱明細表，其上雖
    記載有「香菇」字樣，惟仍未註明生產地區與國別。因認被告二人涉有共同違反
    懲治走私條例第二條第一項之罪嫌云云。
二、本件公訴人認被告二人共同涉犯懲治走私條例第二條第一項私運管制物品進口逾
    公告數額罪嫌，無非以被告乙○○歷任食品公司之負責人，又曾數度赴大陸接洽
    加工食品，理應知悉大陸農產品不得直接進口，且該批貨物數量龐大，顯非個人
    行李，卻捨被告乙○○負責之富瀛冷凍食品行之名義不用，反而故意迂迴申報為
    被告甲○○之個人行李，又不記載「香菇」之產地，足見被告二人明知大陸花菇
    為不得直接進口之物品，卻意圖利用海關對於個人行李較為寬鬆之查驗程序，以
    達其等私運大量大陸花菇進口販售圖利之目的云云，為其論據。
三、按「犯罪事實應依證據認定之，無證據不得推定其犯罪事實」、「不能證明被告
    犯罪者，應諭知無罪之判決」，刑事訴訟法第一百五十四條、第三百零一條第一
    項分別定有明文。次按事實之認定，應憑證據，如未能發現相當證據，或證據不
    足以證明，自不能以推測或擬制之方法，為裁判基礎；又認定犯罪事實，所憑之
    證據，雖不以直接證據為限，間接證據亦包括在內，然無論直接或間接證據，其
    為訴訟上之證明，須於通常一般之人均不致於有所懷疑，而得確信其為真實之程
    度者，始得據之為有罪之認定，倘其證明尚未達到此一程度，而有合理性懷疑之
    存在時，即無從為有罪之認定，此有最高法院四十年台上字第八六號判例、七十
    六年臺上字第四九八六號判例可資參照。再按所謂「私運進口」行為，除逕以船
    舶走私上岸之方式外，若以貨物通關之方式私運進口，係指行為人就進口物品於
    通關時未經申報或申報不實以欺瞞查緝人員，藉之逃避查驗，若行為人就進口物
    品已據實申報，縱然該進口之物品經查驗認定屬逾公告數額之管制物品等不得進
    口之物品，亦僅得由主管行政機關為限期退運或依程序將之沒入等行政處分，尚
    難認即屬懲治走私條例私運管制物品進口罪之「私運進口」行為。訊據被告二人
    堅決否認有公訴人所指私運逾公告管制數額之大陸花菇進口犯行，略以：渠等並
    不知悉大陸花菇不能進口，認為只要完交關稅即能進口，且進口之物品均有據實
    申報，並無隱匿之情，之所以會以後送行李方式進口，係因該批貨物確屬被告甲
    ○○之個人物品，是大陸人鄭和用以抵債之貨物，該只貨櫃進口而遭查獲內有大
    陸花菇之時間係在九十年三月二十五日，當天為星期日，被告乙○○就查獲一事
    並不知情，因此被告乙○○仍依一般作業程序於翌日據實提出進口報單並記載進
    口物品，其二人無共同走私犯行等語置辯。
四、經查：財政部基隆關稅局就後送行李之查驗程序，經本院傳喚基隆關稅局進口組
    驗貨課職員唐聚康到庭具結證稱：「（後送行李通關與一般通關在查驗有何不同
    ？）入境旅客之後送行李，每件必驗，但是如果在以貨櫃或散裝後送行李進口時
    ，有提出詳細之裝箱單時，在他為進口報關時，驗貨股長會批示查驗箱數與方式
    。如果沒有詳細的裝箱單，要全部詳細查驗」、「（後送行李通關查驗，比一般
    貨物進口通關查驗要嚴格？）是」、「（申報進口時，所提出裝箱單，是否須載
    明產地？後送行李的數量或重量是否有限制？）不需要記載物品產地。只要記載
    箱數、物品內容及數量。後送行李的重量沒有限制，但是對各種大陸物品的數量
    ，在相關的辦法中都有規定。如果有超過自用等規定，必須向國貿局補申請，否
    則就要退運。如果是管制物品，要看有無據實申報，才判斷是否緝私沒入」等語
    在卷。足見後送行李之查驗程序較一般進口貨物通關程序嚴格，後送行李係每件
    必驗（僅就後送行李內容有提出詳細之裝箱單時，方由驗貨股長就該件後送行李
    批示查驗方式與箱數，不必全部拆開包裝查驗，但就該件後送行李而言，仍係必
    驗而非抽驗），且後送行李無須記載物品產地，前開公訴意旨認後送行李之查驗
    程序較為寬鬆，被告乙○○未於進口報單上記載「香菇」之產地即係未據實申報
    等情，尚有誤會，自難憑此認定被告二人有利用此等較寬鬆之後送行李查驗程序
    以矇混私運逾公告管制數量之大陸花菇進口意圖。再者海關人員查獲本案大陸花
    菇之時間為九十一年三月二十五日十二時許，此有緝私報告表影本附卷可查，然
    九十一年三月二十五日為星期日，被告乙○○衡情當不知斯時該只貨櫃內之大陸
    花菇已遭查獲，則其於翌日上班日向基隆關稅局提出進口報單及裝箱明細，並記
    載貨櫃內貨物名稱重量明細，自符合一般作業程序，此有卷附之進口報單及裝箱
    明細表可稽，縱其上並無產地之記載，然如上所述後送行李並不需記載產地，從
    而足認被告乙○○就被告甲○○進口之後送行李內容已據實合法申報，揆諸前開
    關於所謂「私運進口」行為之說明，顯難認被告二人有何等欺瞞海關查緝人員之
    行為，自難僅以海關人員查獲逾公告管制數額管制物品之事實，即認被告二人之
    行為該當懲治走私條例之私運進口行為，公訴意旨認被告二人以「異於尋常私運
    暗中夾帶之方式，進而圖以堂皇之名目而行險僥倖」，與前述懲治走私條例規定
    之「私運」內涵不符，並不足採。再就被告二人前開據實申報後送行李內容之行
    為，益足認被告二人不知當時大陸花菇尚不准直接進口，否則被告乙○○豈值日
    在進口報單上直接載明「香菇」及其重四千五百公斤等文字，自暴其短以供查緝
    。又後送行李之重量並無限制，若超出自用免稅數額之情形，應再補申請或退運
    ，此亦有證人唐聚康前開所述足參，尚難以後送行李重量之多寡推測被告二人有
    何私運管制物品之意圖。
五、綜上所述，被告二人所辯不知大陸花菇不准進口，其二人係據實申報進口物品，
    並無私運管制物品進口之行為，應屬可信。此外，復查無其他積極證據足資證明
    被告二人有公訴人所指之犯行，揆諸上開說明，自應為渠等無罪之諭知。
據上論斷，應依刑事訴訟法第三百零一條第一項，判決如主文。
本案經檢察官熊南彰到庭執行職務。
中      華      民      國    九十二    年      二      月    二十七    日
                                  臺灣基隆地方法院刑事第三庭
                                      法  官  王  福  康
右正本證明與原本無異。
對於本件判決如有不服，應於收受送達後十日內，向本院提出上訴書狀，上訴於臺灣
高等法院，並按他造當事人之人數附具繕本。
                                      書記官  李  國  豪
中      華      民      國    九十二    年      二      月    二十七    日


司法院資訊處製作；財團法人民間司法改革基金會備份。
